臺灣臺中地方法院民事判決　　　　　　九十一年度訴字第七四四號
　　原　　　告　乙○○
　　被　　　告　甲○○
　　被　　　告　丙○○
右當事人間分割共有物事件，本院判決如左：
    主    文
兩造共有坐落台中縣豐原市○○段第三三八地號、地目建、面積零點零零捌柒陸捌
公頃土地准予分割。其分割方法為如附圖甲所示Ａ部分面積零點0000000公頃
分歸原告取得，Ｂ部分面積零點0000000公頃分歸被告甲○○取得，Ｃ部分面
積零點0000000公頃分歸被告丙○○取得。
訴訟費用由兩造依原應有部分比例負擔。
    事    實
甲、原告方面：
  一、聲明：求為判決兩造共有坐落台中縣豐原市○○段第三三八地號、地目建、面
      積零點零零捌柒陸捌公頃土地准予分割。
  二、陳述：
  （一）緣坐落台中縣豐原市○○段第三三八地號、地目建、面積八三七．六八平方
        公尺土地一筆，為原告及被告甲○○、丙○○三人共有，原告乙○○應有部
        分八二八分之二三八、被告甲○○、丙○○應有部分各為八二八分之二九五
        。
  （二）本件系爭上地並無不能分割之約定，原告多次與被告等會商協議分割事宜均
        未果。為使本件系爭土地原、被兩造均能分別規一劃使用，並符合二地使用
        狀態，以增加土地效益，懇請鈞院准予分割。分割方法如附圖甲所示ＢＣ部
        分由被告甲○○、丙○○取得並按原應有部分比例繼續保持共有，Ａ部分由
        原告乙○○取得。上開分割方法，不僅Ａ部分與原告所有坐落台中縣豐原市
        ○○段第三三九地號土地可以合併使用、ＢＣ部分有被告二人之房屋，而使
        兩造共有之土地合理分配，便於利用，亦合乎公平原則，且雙方就上開土地
        利益均霑。
  三、證據：提出系爭土地登記簿謄本四份、地籍圖謄本一份、原告所有台中縣豐原
      市○○段第三三九地號土地登記簿謄本、調解委員會通知單，請求勘驗現場。
乙、被告甲○○部分：
  一、聲明：求為判決駁回原告之訴。
  二、陳述：同意分割，只要不要影響房屋。系爭土地如現狀圖５所示三層鋼筋水泥
      土造住宅係父母所建，現由被告二人及母親等家人共住。至於ＢＣ部分歸被告
      甲○○、丙○○何人所有，願以抽籤方式決定。
丙、被告丙○○部分：
  一、聲明：求為判決駁回原告之訴。
  二、陳述：不願與被告甲○○繼續保持共有，三層鋼筋水泥土造住宅現由被告二人
      及母親等家人共住，但可拆除，至於ＢＣ部分歸被告甲○○、丙○○何人所有
      ，以抽籤方式決定無意見。
    理    由
一、本件原告主張坐落台中縣豐原市○○段第三三八地號、地目建、面積零點零零捌
    柒陸捌公頃兩造所共有，原告應有部分八二八分之二三八、被告甲○○、丙○○應有部分各為八二八分之二九五，且共有人間無法達成協議分割及從無不分割
    特約之情事，有土地登記簿謄本二份、地籍圖謄本一份可按，並為被告所不爭執
    ，自堪信為真實。
二、查系爭土地為建地，依其使用目的無不能分割之情事，且兩造間未訂有不分割之
    特約如前述，核與民法第八百二十三條第一項規定相符，是原告請求分割共有物
    ，應予准許。
三、按法院就共有物為裁判分割時，應考慮公平、當事人聲明、應有部分比例與實際
    約是否相當、共有物之客觀情狀、共有物之性質、共有物之價格與經濟價值、共
    有准利益、各共有人主觀因素與使用現狀、各共有人之利害關係等因素。經查：
    系爭台中縣豐原市○○段第三三八地號南邊鄰接原告所有同段第三三九土地，有
    各該土地登記簿謄本附卷可按，自以將系爭土地鄰接原告所有同段第三三九土地
    部分歸原告所有，較能有利於原告土地為整體之利用，系爭土地四週僅西邊面鄰
    道路（台中縣豐原市○○路一九二巷），為考慮ＡＢＣ三筆土地將來通行方便及
    三筆土地之方正，自以與系爭土地南北界互相平行之方向，比照畫分ＡＢ、ＢＣ
    間之界線為當，如此Ａ部分雖會占用被告二人使用之鐵皮屋車庫坐落之部分土地
    ，惟該鐵皮屋車庫之拆除造成經濟價值之損失，顯小於將來土地利用之便利，故
    原告主張將Ａ部分分歸其所有，即屬有理。被告丙○○既不願與被告甲○○繼續
    保持共有，本院自無另行將ＢＣ繼續分歸被告二人共有而創設新的共有關係之理
    ，惟ＢＣ面積除去如現狀圖５所示三層鋼筋水泥土造住宅後，並無其餘適合方正
    空地可供分割，又該三層鋼筋水泥土造住宅為被告二人之父所建而遺留，現供被
    告二人及母親等家人共同居住，待被告等人協議房屋之處理方式後，即可為重新
    利用，爰仍如附圖甲所示，畫分為被告二人分別所有。又ＢＣ兩筆土地客觀條件
    相同，被告甲○○、丙○○亦未曾協議願由何人承受何部分，經被告甲○○當庭
    表示願以抽籤方式決定，被告丙○○亦無意見，並允由被告甲○○先行抽籤，而
    由被告甲○○抽得Ｂ部分土地，爰將Ｂ部分分歸被告甲○○所有，Ｃ部分分歸被
    告丙○○所有，並諭知分割方法如主文所示。
四、按分割共有物之分割方案，係屬法院依職權所定，兩造所提出之分割方案，係供
    法院於決定方割方案之參考，是本件原告之請求雖有理由，但被告就本件分割方
    案所提出之防禦方法，亦屬防禦其權利所必要，爰就本件訴訟費用之分擔，酌定
    由兩造依其應有部分之比例分擔之。
據上論結，本件原告之訴為有理由，依民事訴訟法、第八十一條第二款、第八十五條
第一項但十一條第二款、第八十五條第一項但書，判決如主文。
中　　　華　　　民　　　國　　九十一　　年　　　七　　　月　　　十九　　日
                              臺灣臺中地方法院民事第一庭
~B法    官　陳宗賢
右為正本係照原本作成
如對本判決上訴，須於判決送達後廿日內向本院提出上訴狀
~B法院書記官
中　　　華　　　民　　　國　　九十一　　年　　　七　　　月　　　十九　　日
